【裁判字號】    94,訴,2797
【裁判日期】    951220
【裁判案由】    妨害自由等
【裁判全文】
臺灣高雄地方法院刑事判決              94年度訴字第2797號
公  訴  人  臺灣高雄地方法院檢察署檢察官
被      告  丙○○
            辛○○
上二人共同
選任辯護人  秦德進律師
            許惠珠律師
被      告  乙○○
上列被告因妨害自由等案件，經檢察官提起公訴（93年度偵字第
21610 、21611 號），本院判決如下：
    主  文
丙○○共同犯傷害罪，處有期徒刑肆月，如易科罰金，以銀元
佰元即新台幣玖佰元折算壹日；又共同犯強制罪，處拘役伍拾日
，如易科罰金，以銀元佰元即新台幣玖佰元折算壹日。
辛○○共同犯傷害罪，處有期徒刑肆月，如易科罰金，以銀元
佰元即新台幣玖佰元折算壹日；又共同犯強制罪，處拘役肆拾日
，如易科罰金，以銀元佰元即新台幣玖佰元折算壹日。
乙○○共同犯強制罪，處拘役拾日，如易科罰金，以銀元佰
元即新台幣玖佰元折算壹日。
    事  實
一、戊○○因積欠丙○○、辛○○投資款及貨款債務未還, 戊○○乃於民國92年10月7 日14時許約丙○○至高雄市○○區○○路與裕誠路口之「耕讀園茶藝館」（下稱耕讀園）商談債
    務處理問題, 丙○○遂邀辛○○一同前往, 嗣因商談結果未
    有結論，戊○○乃要求返回其所經營，位於高雄市○○區○○路1089號之「裕昌生活專賣店」（音譯）繼續處理債務。
    至該店後，因戊○○遲遲無法作出解決債務之決定，丙○○
    、辛○○與三名不詳姓名之成年男子即共同基於妨害自由及
    傷害之犯意聯絡, 由該三名男子及辛○○在該店內對戊○○
    恫稱：今天如果沒拿出100 萬元，要給你好看，不會放過你
    ，要你死得很難看等語，致戊○○心生畏懼而打電話向其債
    務人庚○○、女婿鍾漢程及甲○○籌錢未果, 其間, 丙○○
    、辛○○及該三名男子見戊○○籌不到錢, 乃心生不悅，由
    該三名男子當場對戊○○拳打腳踢, 致使戊○○受有右腹協
    瘀傷（5.5 ×2.5cm） 、右胸部瘀傷（5 ×2.5cm） 、胸腹
    部多處瘀傷（0.3 ×2cm,2.5 ×0.3cm,0.5 ×0.5cm,0.5 ×
    1cm,2 ×0.5c m）、右上肢瘀傷（0.5 ×0.5cm ，2.5 ×2.
    5cm） 、右上肢擦傷（17×0.7cm） 、左上肢瘀傷（1 ×1c
    m,0.5 ×3cm） 、右手背瘀傷（1 ×1cm） 等傷害。至翌日
    （10月8 日）凌晨許, 不知情之乙○○請徐銘順以電話尋得
    一名代書, 丙○○、辛○○及該三名男子即接續上開妨害自
    由之犯意，由該三名男子命令戊○○無論代書寫什麼都要簽
    , 並恫稱: 「今天若不拿1 百萬元出來, 要拿椅子將你打死
    」, 致使戊○○心生畏懼而簽下將「裕昌生活專賣店」之賣
    場以新臺幣（下同）500 萬元折讓予丙○○之協議書，而以
    脅迫之方式使戊○○行無義務之事, 嗣因戊○○之妻見其深
    夜未歸, 打電話至該店得知此事, 乃打電話報警, 警方據報
    抵達並要求渠等至派出所商談, 嗣由戊○○向檢察官提出告
    訴。
二、丙○○、辛○○、乙○○（係戊○○之合夥人, 與莊某亦有
    債務糾紛）於92年10月27日15時27分許, 又夥同二名不詳姓
    名之成年男子（其中一人為參與犯罪事實一之三名男子中一
    人）, 至高雄市○○區○○街87號戊○○之女丁○○經營之
    綠水香有限公司店面（下稱綠水香公司）, 當時該公司尚未
    開幕營業，店門口之電動鐵捲門呈上半部關閉狀態, 丁○○
    、甲○○及壬○○均在店內整理物品。丙○○、辛○○、乙○○與上開二名男子共同基於侵入他人建築物及以脅迫使人
    行無義務之事之犯意聯絡, 未經丁○○之同意, 先由該二名
    不詳姓名男子先行走近該店, 而甲○○於見到該二名男子接
    近時, 發現其中一名男子係其先前在耕讀園所見到與戊○○
    同處之三名男子中之一人, 即叫丁○○按下設於櫃台之保全
    緊急按鈕, 甲○○則按下電動鐵捲門開關, 於鐵門往下關時
    , 該二名男子即侵入該店內, 其中一人對甲○○喝令不准關
    門, 將門打開, 致使甲○○心生畏懼而再按鈕將鐵門往上升
    , 而以脅迫之方式使甲○○行此無義務之事, 丙○○旋即進
    入, 要求丁○○通知其父戊○○出面處理債務, 辛○○則站
    在門口, 在門裏門外走進走出, 乙○○則在店外觀望, 直至
    同日15時35分許, 二名警員據報到達該店門口處理, 乙○○
    亦進入店內，至同日16時8 分許, 警方要求丙○○、乙○○
    與丁○○等人前往派出所處理, 其等始離開現場。
三、案經戊○○、丁○○訴請臺灣高雄地方法院檢察署檢察官偵
    查起訴。
    理  由
壹、證據能力方面：
一、按被告以外之人（含被害人、告訴人、證人、共同被告等）
    於審判外之言詞或書面陳述，係屬傳聞證據，原則上並無證
    據能力，刑事訴訟法第159 條第1 項定有明文。雖同法第
    159 條之1 第2 項規定，被告以外之人於偵查中向檢察官所
    為之陳述，除顯有不可信之情況者外，得為證據，然證人依
    法應具結而未具結者，其證言不得作為證據，同法第158 條
    之3 亦有明文。經查：
  (1)本件證人戊○○於92年10月9 日、93年6 月16日及證人丁○○於92年10月28日在偵查中所為陳述，並未依證人規定具結
    ，依上開說明，其陳述不得作為證據。
  (2)證人甲○○、壬○○於93年6 月16日在偵查中所為陳述，因
    已依法具結，且無顯不可信之情況，應有證據能力。
二、又被告以外之人於檢察事務官、司法警察官或司法警察調查
    中所為之陳述，與審判中不符時，其先前之陳述具有較可信
    之特別情況，且為證明犯罪事實存否所必要者，得為證據。
    ，刑事訴訟法第159 條之2 亦有明文，是被告以外之人於警
    詢所陳內容，與審判中相符時，則警詢之陳述，即無證據能
    力。經查，告訴人戊○○、丁○○於警詢陳述之內容，與其
    在本院證述內容大致相符，依前揭說明，告訴人之警詢陳述
    ，應無證據能力。
三、其餘起訴書所引戊○○之驗傷診斷書、綠水香公司92年10月
    27日監視錄影帶光碟、檢察官勘驗筆錄等書面證據，屬被告
    以外之人於審判外之書面陳述，原無證據能力，惟經審判長
    提示並告以要旨後，被告、辯護人及檢察官均知該書面陳述
    係審判外之書面證據，惟均未於言詞辯論終結前表示異議，
    本院審酌上開證據作成過程並無不適當之情形，又對於被告
    涉案之事實具有相當之關聯性，依刑事訴訟法第159 條之5
    第2 項之規定具有證據能力。
貳、實體方面：
一、犯罪事實一部分
    訊據被告丙○○、辛○○否認有何恐嚇、傷害、強制罪之犯
    行，被告丙○○辯稱：當天是戊○○主動約伊去談債務，沒
    有不法情事，協議書是其願意簽的，警察到場時戊○○並未
    提及有何被害情事云云；被告辛○○辯稱：當天是要至耕讀
    園與戊○○會帳，不認識另三名不詳姓名男子，並無不法情
    事云云。經查：
  (1)上開事實，業據證人戊○○於本院審理時具結證稱：在裕昌
    生活專賣店會議室時，辛○○提議今天要拿出100 萬元，另
    外三人說如果沒有100 萬元，就要給我好看，不會放過我，
    要我死的很難看，要我想辦法籌錢，我打了3 通電話籌錢，
    分別是庚○○、鍾漢程和甲○○，第一通電話未籌到錢後，
    三名不詳姓名男子對我拳打腳踢，打我身體，傷勢如診斷證
    明書，辛○○亦在場，後來，代書與丙○○一起進來，丙○○說今天一定要簽股權讓渡，其中一名不詳姓名男子稱如果
    今天不簽要給我死的很難看，在此情況下，我才簽字，我太
    太在凌晨有打電話進來，問為什麼沒回去，我說辛○○強迫
    今日要100 萬元，後來警察來了二次，第二次我對警察說要
    到警察局去談，被告才一起前去等語（詳本院卷第139-163
    頁）。證人庚○○於本院審理時亦具結證稱：我有欠我姐夫
    戊○○5 、60萬元，記得有人打電話說我姐夫戊○○要我下
    去，但不知道對方是誰，日期忘了等語（詳本院卷第161-16
    3 頁），證人徐銘順於本院審理時證稱：代書是我父親要我
    翻電話簿找來的，我只是帶他過來，他們自己跟代書談，我
    離開時，戊○○、丙○○、辛○○仍在會議室等語（詳本院
    卷第178-188 頁）。證人高雄市政府警察局鼓山分局龍華派
    出所警員己○○於本院審理時證稱：92年10月7 日淩晨2 點
    多，警網至裕誠路1089號現場將被告丙○○、辛○○等人帶
    到所內，他們表示有金錢糾紛，所以讓他們在所裡休息室討
    論等語（詳本院卷第202-209 頁）。證人甲○○於本院審理
    時證稱：當日（晚上）約8 點多，曾接獲戊○○調錢的電話
    等語（詳本院卷第217-218 頁）。觀之證人戊○○所述其與
    被告丙○○、辛○○商討解決債務期間，確有多次撥打電話
    對外籌錢情事，與證人庚○○、甲○○證述情節相符；證人
    戊○○所述案發時確有代書在場，亦與證人徐銘順證述有找
    代書之內容相符；證人戊○○所述，警察到場後，曾至警察
    局討論乙節，則與證人己○○所陳內容一致，足認上開證人
    所為證詞應屬可採。
  (2)被告丙○○自承：當天戊○○約伊商討債務之事，伊確曾告
    知辛○○，到公司後，有要求戊○○將公司之股權轉讓，協
    議書是伊寫的草稿，要求戊○○簽，他也簽了，但伊後來覺
    得不妥，要求次日再談，故協議書當場撕毀了（詳93他1234
    卷第48-50 頁）。被告辛○○亦供承：伊是戊○○的債權人
    ，戊○○積欠貨款約250 萬元左右，均未出面解決，至耕讀
    園後，戊○○表示要去店裡談，伊與戊○○及另外二名不詳
    姓名之人坐計程車前往，嗣於凌晨3 點多，戊○○的太太帶
    警察去店裡等語（詳93他1234卷第4-6 頁）。依被告丙○○
    、辛○○之供述，告訴人戊○○僅與被告丙○○約妥至耕讀
    園談論債務之事，並未通知被告辛○○，惟被告丙○○自行
    通知被告辛○○，未久辛○○即與三名不詳姓名男子先後到
    達耕讀園，嗣於裕昌生活專賣店討論債務期間，戊○○遭三
    名不詳姓名之人恫嚇、傷害之目的，均係為使戊○○提出解
    決積欠丙○○債務之方法，並未及於其他債權人，甚至在場
    之代書，亦無非為解決丙○○之債權而來，足證該三名不詳
    姓名之男子係為被告丙○○之債權而由被告辛○○帶同前往
    ，被告丙○○、辛○○與該三名不詳姓名男子之間就傷害、
    恐嚇及強制罪間具有犯意之聯絡及行為之分擔，應堪認定。
    此外，復有驗傷診斷書、高雄市政府警察局鼓山局95年2 月
    27日高市警鼓分偵字第0950002779號函附之員警工件紀錄簿
    在卷可憑（詳92發查5417卷第7 頁、本院卷第99、101 頁）
    ，是被告二人確有告訴人指陳之傷害、恐嚇及強制事實無誤
    。
  (3)證人乙○○雖證稱：沒有看到戊○○身上有傷，戊○○寫協
    議書時態度很平常等語（詳本院卷第155-163 頁）；證人丙○○證稱：被告辛○○與三名不詳姓名男子並無關係、沒注
    意三名男子有何舉動，亦未注意戊○○有無受傷，沒有人恐
    嚇戊○○要拿出100 萬元，是其自己提出來的等語（詳本院
    卷第246-265 頁）；證人辛○○證稱：沒有聽到有人對戊○○說不拿錢出來，不能回家，也未見到戊○○被打或受傷等
    語（詳本院卷第265-282 頁）。惟證人乙○○自承「當日20
    時以後到場，至22時先行離開」，顯然案發時證人乙○○並
    未全程在場，自無從依其所述為被告丙○○、辛○○有利之
    認定；證人丙○○、辛○○則因於本案中與三名不詳姓名男
    子係處於共犯地位，所為證詞，難免避重就輕，亦無足採。
  (4)綜上所述，被告丙○○、辛○○就犯罪事實一犯有傷害、恐
    嚇及強制罪，事證明確，洵堪認定。
二、犯罪事實二部分
    訊據被告丙○○、辛○○及楊乙○○否認有何強制甲○○開
    門及侵入他人建築物之犯行，被告丙○○辯稱：當天綠水香
    公司有對外營業，鐵門已打開，進入店內是要找戊○○，丁○○說不在，我們就走出店外云云；被告辛○○辯稱：當天
    伊未進入店內，僅在騎樓下等待，沒有起訴書所載犯行云云
    ；被告乙○○則辯稱：伊未進入屋內，祗在騎樓下等候，除
    了丙○○沒看見其他人進入云云。經查：
  (1)上開事實，業據證人丁○○於本院審理時具結證稱：當天綠
    水香公司在籌備中，未對外營業，我與甲○○在櫃台探頭看
    ，覺得他們來者不善，趕緊要把鐵門拉下來，甲○○叫我按
    中興保全的安全鈴，後來她聽到一名不詳姓名男子大聲說不
    准關鐵門，又很害怕把門按上去，二名不詳姓名男子是說完
    之後才進入店裡，鐵門拉上去後，丙○○進入要求通知戊○○前來處理債務，辛○○跟在後面進入，乙○○在保全人員
    來之後才進入等語（詳本院卷第283-290 頁）。證人壬○○
    於偵查中證稱：當日我在店內幫忙籌備之事，丁○○及甲○○皆在店內，鐵門半開，甲○○見黑色轎車停於店外，車上
    二人下車朝店內走來，即按鐵門遙控器，鐵門往下關，二名
    男子進來，其中一人很兇對甲○○稱不准關鐵門，把門打開
    ，甲○○才依其指示開門，二名男子進入後，丙○○才進來
    ，乙○○則至警察來時才出現（詳93他1234卷第53－55頁）
    ；於本院證稱：當天是甲○○將鐵門拉下來，他們進來後，
    要求我們把鐵門打開，何人進入，因時間太久已不記得（詳
    本院卷第291-293 頁）。證人甲○○於偵查中亦證稱：當日
    我與丁○○、壬○○在綠水香整理物品，鐵門半開，見一黑
    色車輛停於店外，第一位下車之男子伊不認識，第二位下車
    男子在耕讀園與戊○○曾同乘計程車，我覺得不對，即對丁○○說明，由丁○○按保全的緊急鈕，我按鐵門遙控器關門
    ，該二名男子先進來，丙○○才進入，第二位下車男子喝令
    我不准關鐵門，把門打開，我依該男子指示開門，丙○○、
    辛○○就進來，10多分鐘後，乙○○又進入等語（詳93他
    1234卷第53－55頁）；於審理時稱：當時店尚未開張，因看
    見陌生人，所以關門，後因進來的人有人喊不能關門，我因
    害怕，再把門打開，印象中進來的人有包括三位被告，至於
    進入的先後順序，因時間較久，可能忘了，他們有提到與丁○○的父親有債務糾紛等語（詳本院卷第312-324 頁）。上
    揭證人對於案發當日被告三人與二名不詳姓名男子進入綠水
    香公司內之情形，證述內容相符，自堪信為真實。
  (2)證人丙○○於本院證稱：當天係因為徐銘順發覺丁○○在該
    處開店而通知伊，伊即駕車搭載乙○○、徐銘順前往，希望
    透過丁○○能找到戊○○，到場時，辛○○已經先到等語（
    詳本院卷第330-334 頁）；證人乙○○證稱：伊兒子徐銘順
    與戊○○合夥開店，嗣發覺伊女兒支票有遭戊○○擅自簽發
    情事，而戊○○避不見面，經徐銘順告知戊○○曾在綠水香
    公司出現，伊以電話通知辛○○，並搭乘丙○○之車輛前往
    等語（詳本院卷第312-338 頁）；證人辛○○證稱：先前戊○○與其有債務糾紛，一直在躲債，當日係乙○○通知伊，
    發覺戊○○在該處開店，為了找戊○○，先與丙○○、乙○○至裕昌會合，再前往綠水香公司，伊自己開車等語（詳本
    院卷第340-344 頁）。是以當日除了被告三人與徐銘順之外
    ，並無他人知悉被告欲前往綠水香公司之事。
  (3)被告丙○○自承：案發當日伊與乙○○、辛○○開車至綠水
    香公司，另有二、三名男子開車跟過去，那幾人中有一人進
    去，伊跟著進去，並有向丁○○告知要找戊○○，警方後來
    到場並請伊與乙○○至派出所處理等語（詳93他1234卷第7
    －9 、48-50 頁）。被告辛○○自承：當日伊與丙○○、乙○○到達綠水香公司，丙○○進入該店是為了找戊○○出面
    核對帳款，丁○○有報警等語（詳93他1234卷第4 - 6 、44
    - 47頁）。被告乙○○自承：當日丙○○先進入綠水香公司
    詢問戊○○是否在公司，公司員工報警後，伊才進入店內，
    警方要伊至派出所等語（詳93他1234卷第1-3 頁）。承上所
    述，被告三人於案發當日均為渠等與戊○○債務之事到綠水
    香公司欲找戊○○出面處理，且並未通知其他人，二名不詳
    姓名男子如非經被告三人通知並帶同前往，何以知悉被告三
    人之行止，且被告三人到場後並與該二名男子先後進入綠水
    香公司，除被告丙○○進入綠水香公司探詢戊○○下落之外
    ，該二名男子未見有處理債務之動作，僅在現場出出入入，
    顯見該二名男子與戊○○或丁○○並無債務關係，係被告三
    人通知後前來無誤。
  (4)又案發當日，該二名不詳姓名男子及被告三人進入綠水香公
    司前，該公司之店面鐵捲門確實呈上半部關閉狀態，二名不
    詳姓名男子進入，此時鐵門即往下降，未久鐵門再往上升，
    丙○○隨後進入店內，辛○○其後亦在店外、店內走動，業
    經本院於準備程序中勘驗案發現場錄影畫面光碟內容無誤，
    有本院94年11月16日、95年1 月25日準備程序筆錄、錄影光
    碟畫面節錄照片（詳本院卷第48-63 、71-74 、88-93 頁）
    及檢察官勘驗筆錄（詳93偵21610 卷第35頁）在卷可佐；據
    此堪認綠水香公司於案發日確非處於營業狀態，既被告三人
    與丁○○之父戊○○均有投資款等糾紛，案發當天又帶同二
    名不詳姓名男子到場，其中一名曾於犯罪事實一所示時、地
    與被告丙○○、辛○○共犯妨害自由等犯行，故而證人甲○○與丁○○均不欲其等進入，而將鐵門往下關閉，並按鈕通
    知保全人員，惟經二名不詳姓名男子擅自闖入，其中一人喝
    令甲○○開門，其後丙○○緊接進入，並要求丁○○通知其
    父戊○○出面，辛○○亦隨之進入，乙○○則在門外徘徊至
    警方到場始進入。足證被告三人與該二名不詳男子是基於共
    同之目的而來，並於該二名男子前導進入及迫使店內人員開
    門後，被告丙○○、辛○○得以順利進入，被告三人與該二
    名不詳姓名之男子之間，確有以言詞脅迫方式迫使甲○○開
    啟鐵門及無故侵入丁○○承租之建築物之犯意聯絡及行為分
    擔，應堪認定。
  (5)證人丙○○雖證稱：伊與二名不詳姓名男子並無關係、沒有
    注意鐵門的上下等語（詳本院卷第330-335 頁）；證人乙○○證稱：當天伊搭乘丙○○的車去綠水香公司，下車後即去
    買飲料，警察到場時伊才進入店內，除了丙○○、辛○○沒
    有看見他人等語（詳本院卷第335- 340頁）；證人辛○○證
    稱：伊沒有注意鐵門情形，到場時已見有二名男子，但不認
    識他們（詳本院卷第340-344 頁）。惟證人丙○○、辛○○
    、乙○○所述內容顯與事實不符，且其等於本案與二名不詳
    姓名之男子之間具共犯身分，為免不利於己，所為證詞，難
    免避重就輕，顯無足採。
  (6)綜上所述，被告丙○○、辛○○與乙○○就犯罪事實二犯有
    強制、無故侵入他人建築物罪，事證明確，洵堪認定。
三、論罪科刑之理由
  (一)查被告三人行為後，刑法業於94年2 月2 日修正公布，95年
    7 月1 日起施行，而行為後法律有變更者，適用行為時之法
    律；但行為後之法律有利於行為人者，適用最有利於行為人
    之法律，刑法第2 條第1 項定有明文。又有關新舊法之比較
    ，就罪刑有關之共犯、未遂犯、想像競合犯、牽連犯、連續
    犯、結合犯，以及累犯加重、自首減輕暨其他法定加減原因
    （如身分加減）與加減例等一切情形綜合其全部罪刑之結果
    而為比較（最高法院95年5 月23日95年度第8 次刑庭會議決
    議參照）。經查：
  (1)修正前刑法第304 條第1 項強制罪原規定法定刑為「3 年以
    下有期徒刑、拘役或3 百元以下罰金」，同法第305 條之法
    定刑為「2 年以下有期徒刑、拘役或3 百元以下罰金」，同
    法第277 條第1 項之法定刑為「3 年以下有期徒刑、拘役或
    1 千元以下罰金」，同法第306 條第1 項之法定刑為「1 年
    以下有期徒刑、拘役或3 百元以下罰金」，依修正前刑法第
    33條第5 款規定罰金數額應為1 元以上；然依刑法施行法第
    1 條之1 規定，刑法修正施行後，刑法分則編所定罰金之貨
    幣單位為新臺幣，且應應提高為30倍，是修正後刑法第304
    條第1 項法定刑度應為「3 年以下有期徒刑、拘役或新臺幣
    9 千元以下罰金」，同法第305 條之法定刑則改為「2 年以
    下有期徒刑、拘役或新臺幣9 千元以下罰金」，同法第310
    條第1 項為「3 年以下有期徒刑、拘役或新台幣3 萬元以下
    罰金」，同法第306 條第1 項則為「1 年以下有期徒刑、拘
    役或新台幣9 千元以下罰金」。而修正後刑法第33條第5 款
    提高罰金數額為新臺幣1 千元以上，並以百元計算之。是以
    上三罪修正後關於有期徒刑、拘役等自由刑雖未加以變更，
    惟就罰金數額下限則予以提高，故修正後之法律效果對行為
    人而言較屬不利。
  (2)刑法第55條後段之牽連犯規定，業已修正，修正後，牽連犯
    即不再從一重處斷，則被告所犯恐嚇罪、傷害罪及強制罪，
    各均獨立，應各別論以三罪而併合處罰，自較原刑法以牽連
    犯論斷為重，經比較新、舊法結果，自以適用修正前之牽連
    犯較有利於被告。
  (3)又刑法第41條第1 項前段關於易科罰金之規定，新法修正為
    「犯最重本刑為5 年以下有期徒刑以下之刑之罪，而受6 個
    月以下有期徒刑或拘役之宣告者，得以新臺幣1000元、2000
    元或3000元折算一日，易科罰金」，惟依被告行為時之刑法
    第41條第1 項前段：「犯最重本刑為5 年以下有期徒刑以下
    之刑之罪，而受6 個月以下有期徒刑或拘役之宣告，因身體
    、教育、職業、家庭之關係或其他正當事由，執行顯有困難
    者，得以1 元以上3 元以下折算一日，易科罰金」及罰金罰
    鍰提高標準條例第2 條關於「依刑法第41條易科罰金者，均
    就其原定數額提高為100 倍折算一日；法律所定罰金數額未
    依本條例提高倍數，或其處罰法條無罰金刑之規定者，亦同
    」等規定，易科罰金之折算標準最高為銀元300 元，最低為
    銀元100 元，換算為新臺幣後，最高額為新臺幣900 元，最
    低額為新臺幣300 元。比較修正前、後關於易科罰金折算標
    準之刑罰法律，以修正前之規定即修正前刑法第41條第1 項
    前段及罰金罰鍰提高標準條例第2 條規定，對被告較為有利
    。
  (4)綜上法律修正前、後之比較，以適用修正前之相關刑罰法律
    ，對被告較為有利，揆諸前揭說明及修正後刑法第2 條第1
    項之「從舊從輕」原則，本件應應適用行為時即修正前之法
    律。
  (二)按刑法第304 條之強暴、脅迫，祇以所用之強脅手段足以妨
    害他人行使權利為已足，並非以被害人之自由完全受其壓制
    為必要。經查：
  (1)就犯罪事實一部分，被告丙○○、辛○○以恐嚇、傷害之強
    暴、脅迫方式，強使告訴人戊○○簽署協議書，使其行無義
    務之事。是被告丙○○、辛○○均犯刑法第304 條第1 項之
    以強暴妨害人行使權利罪、同法第305 條之恐嚇危害安全罪
    及同法第277 條第1 項之傷害罪。被告丙○○、辛○○與三
    名不詳姓名之男子有犯意之聯絡, 及行為之分擔，均為共同
    正犯。被告二人於裕昌生活專賣店討論債務期間，先後恫嚇
    戊○○稱；「沒有處理金錢, 就不讓你回家」、「如果今天
    不簽協議書要給你死的很難看」等語, 各行為之獨立性極為
    薄弱，所侵害之法益相同，依一般社會觀念，在時間差距上
    ，難以強為分開，在刑法評價上，以視為數個舉動之接續施
    ，合為之一行為評價，較為合理，故應屬恐嚇之接續犯。所
    犯上開三罪間具有方法與目的之牽連犯關係，應從一重以傷
    害罪處斷。
  (2)就犯罪事實二部分，被告丙○○、辛○○、乙○○均犯刑法
    第304 條第1 項之以脅迫使人行無義務之事罪、同法第306
    條之侵入建築物罪。被告丙○○、辛○○、乙○○與二名不
    詳姓名之男子有犯意之聯絡及行為之分擔，均為共同正犯。
    被告丙○○、辛○○、乙○○所犯以脅迫使人行無義務之事
    罪、侵入建築物罪間具有方法與目的之牽連犯關係，應從一
    重以脅迫使人行無義務之事罪處斷。
  (3)爰審酌被告丙○○、辛○○，因債務關係即對告訴人戊○○
    之身體、生命加以恐嚇、傷害，並使戊○○簽下協議書，又
    被告丙○○、辛○○、乙○○動輒侵入丁○○之建築物，並
    使告訴人甲○○行無義務之事，顯欠缺尊重他人身體自由及
    居住安寧權利之觀念，所為實不足取，惟考量被告犯罪之動
    機係因告訴人戊○○積欠債務，避不見面所致，且前均未有
    犯罪前科，素行尚稱良好，惟犯罪後並未坦承犯行之態度等
    一切情狀，分別量處如主文所示之刑，並均依修正前刑法第
    41條第1 項前段諭知易科罰金之折算標準，以資懲儆。
四、公訴意旨另以：92年10月7 日14時許，告訴人戊○○邀約被
    告丙○○至高雄市○○區○○路與裕誠路口「耕讀園茶藝館
    」商談債務處理問題, 丙○○遂邀被告辛○○一同前往, 二
    人並基於妨害自由之犯意聯絡, 於當日14時許, 戊○○及丙○○先行抵達在該茶藝館商談後, 再於同日14時30分許, 由
    辛○○夥同三名不詳姓名年籍之成年男子到達, 載戊○○前
    往之職員甲○○先行離去, 辛○○當場要求戊○○拿出100
    萬元, 同時與辛○○一同前往之三名男子中之一人向戊○○
    恫稱：「今天如果不還錢, 就不讓你離開; 十分鐘後還錢,
    如果不還錢, 你就試試看」等語, 致使戊○○心生畏懼,再
    於同日15時許由該三名男子將戊○○押上計程車前往高雄市
    鼓山區○○路1089號戊○○經營之裕昌生活專賣店會議室內
    , 丙○○與辛○○則自行開車前往該店，在該店內，丙○○
    、辛○○與上開三名不詳姓名之男子即基於妨害自由及傷害
    之犯意聯絡, 對戊○○犯恐嚇、傷害及強制罪（如犯罪事實
    一部分）。迄至次日（8 日）凌晨，因戊○○之妻見其深夜
    未歸, 打電話至該店得知辛○○帶人向戊○○討債, 乃打電
    話報警, 警方於當日凌晨3 時30分據報抵達, 要求渠等至派
    出所商談, 戊○○始得以脫身, 總計遭辛○○、丙○○及上
    開三名不詳姓名男子人剝奪行動自由約12時30分。因認被告
    二人亦犯有刑法第305 條之恐嚇危害安全罪及同法第302 條
    第1 項之剝奪他人行動自由罪等語。惟查：
  (一)按犯罪事實應依證據認定之，無證據不得認定犯罪事實；又
    不能證明被告犯罪者，應諭知無罪之判決，刑事訴訟法第
    154 條第2 項、第301 條第1 項分別定有明文。且認定不利
    於被告之事實須依積極證據，苟積極證據不足為不利於被告
    事實之認定時，即應為有利於被告之認定，更不必有何有利
    之證據，最高法院30年上字第816 判例可資參照。而告訴人
    之指訴，本以使被告受刑事訴追或處罰為目的，故其陳述是
    否與事實相符，自應調查其他證據，以資審認，苟其所為攻
    擊之詞，尚有瑕疵，則在此瑕疵未予究明以前，即不能遽採
    為斷罪之基礎，亦有最高法院69年臺上字第1531號判例意旨
    可資參照。
  (二)被告丙○○、辛○○於警詢、偵查及本院審理時，均堅詞否
    認有上揭公訴意旨所指之恐嚇及剝奪他人行動自由犯行。證
    人戊○○固證稱：辛○○說如果今天沒給他100 萬元今天就
    沒完沒了，另外三名男子說如果今天沒拿到100 萬元絕對不
    讓我回去，後來因我回答沒有辦法還錢，辛○○與三名男子
    即在我後面包圍，丙○○在旁邊，押著我，並叫計程車押我
    回到裕昌生活專賣店會議室要我想辦法籌錢，因我籌不到錢
    ，他們不讓我走，一直到凌晨警察到場等語（詳本院卷第
    139-163 頁）。惟證人甲○○偵查中證稱：在耕讀園時，辛○○與三名男子皆沒有講話，伊離開後再返回，有見到戊○○與二名男子一起出來，二名男子各站在戊○○左右，至於
    辛○○與另一名男子如何離開我不清楚（詳93他1234卷第
    52- 55頁）；本院審理時亦證稱：在耕讀園至少半小時，伊
    與戊○○坐同一桌，沒有看到他們吵架等語（詳本院卷第
    213 頁）；證人徐銘順則證稱：當天是戊○○走前面，丙○○、辛○○跟在後面，戊○○跟我打招呼，說他們要談公司
    的事情，他們要到會議室談，陸續有人進出，我約當晚10點
    以後離開，期間我有買便當給他吃，警察也有來問是否有人
    被挾持、被打，戊○○說沒有，因為我父親乙○○有參與公
    司投資，而戊○○先前提到要將股權轉給丙○○，所以我通
    知父親到場等語（詳本院卷第178-188 頁）。依證人甲○○
    所述，被告二人及三名不詳姓名男子於耕讀園並未對戊○○
    有何剝奪行動自由及恐嚇情事，而依證人徐銘順所述，戊○○於裕昌生活專賣店所處期間亦未有行動自由受限制之情形
    ，是上揭犯罪事實，僅有證人即告訴人戊○○之證詞可憑，
    是其指證是否真實，顯有待究明，自無從僅憑其指訴認定被
    告有上揭妨害自由犯行。
  (三)據上，此部分尚乏積極證據認定被告丙○○、辛○○有公訴
    人所指之恐嚇及剝奪他人行動自由犯行，本諸無罪推定原則
    ，此部分本應為被告無罪之諭知。惟公訴人既認此部分所為
    與上開論罪科刑部分（犯罪事實一），具有牽連犯之裁判上
    一罪關係，此部分爰不另為無罪之諭知。
據上論斷，應依刑事訴訟法第299 條第1 項前段，刑法第2 條第
1 項前段、第28條、第277 條第1 項、第304 條第1 項、第305
條、第306 條第1 項、修正前刑法第55條後段，修正前刑法第41
條第1 項前段，罰金罰鍰提高標準條例第1 條前段、修正前同條
例第2 條，判決如主文。
中    華    民    國    95    年    12    月    20    日
                  刑事第六庭  審判長法  官  曾逸誠
                                    法  官  林柏壽
                                    法  官  李  蓓
以上正本證明與原本無異。
如不服本判決，應於收受送達後10日內向本院提出上訴書狀（應
附繕本）。
中    華    民    國    95    年    12    月    20    日
                                    書記官  何慧娟
附錄本判決論罪之法條：
中華民國刑法第277條
（普通傷害罪）傷害人之身體或健康者，處3 年以下有期徒刑、
拘役或1 千元以下罰金。
犯前項之罪因而致人於死者，處無期徒刑或7 年以上有期徒刑；
致重傷者，處3 年以上10年以下有期徒刑。
中華民國刑法第304條
（強制罪）以強暴、脅迫使人行無義務之事或妨害人行使權利者
，處3 年以下有期徒刑、拘役或3 百元以下罰金。
前項之未遂犯罰之。
中華民國刑法第305條
（恐嚇危害安全罪）以加害生命、身體、自由、名譽、財產之事
，恐嚇他人致生危害於安全者，處2 年以下有期徒刑、拘役或3
百元以下罰金。
中華民國刑法第306條
（侵入住居罪）無故侵入他人住宅、建築物或附連圍繞之土地或
船艦者，處1 年以下有期徒刑、拘役或3 百元以下罰金。
無故隱匿其內，或受退去之要求而仍留滯者，亦同。


司法院資訊處製作；財團法人民間司法改革基金會備份。
